【裁判字號】    95,親,34
【裁判日期】    950714
【裁判案由】    否認子女
【裁判全文】
臺灣板橋地方法院民事判決                95年度親字第34號
原      告  乙○○
被      告  丙○○
兼上一人
法定代理人  甲○○
上列當事人間請求否認子女事件，於民國95年6月23日經言詞辯
論終結，本院判決如下：
    主      文
確認被告丙○○（民國九十四年六月二十九日生）非被告甲○○
自原告受胎所生之婚生女。
訴訟費用由被告負擔。
    事      實
甲、原告方面：
一、聲明：如主文所示。
二、陳述：
（一）原告與被告甲○○於民國81年6 月13日結婚，原係夫妻關
      係，惟雙方因感情不睦，於88年8月5日分居，不再為實際
      之夫妻共同生活，嗣於95年3月3日離婚。
（二）被告甲○○在與原告分居後，自他人受胎，嗣於94年6 月
      29日分娩生下一女即被告丙○○。
（三）被告丙○○之出生係於被告甲○○與原告之婚姻關係存續
      中，依民法第1063條規定：「妻之受胎，係在婚姻關係存
      續中者，推定其所生子女為婚生子女」、「前項推定，如
      夫妻之一方能證明妻非自夫受胎者，得提起否認之訴。但
      應於知悉子女出生之日起，一年內為之」，推定被告丙○
      ○為原告之女，惟實際上被告甲○○與原告已分居多年，
      且未有性關係，自然無法自原告受胎。另經原告帶同被告
      丙○○於本件審理中之95年6月7日前往國立台灣大學醫學
      院附設醫院進行親子ＤＮＡ血緣關係比對試驗，結果顯示
      可以排除原告與被告丙○○之血緣關係。是被告丙○○實
      非被告甲○○自原告受胎所生之婚生女。
（四）原告於95年2 月間接獲警方通知原告有一女尚未申報戶口
      後，始知悉被告甲○○與他人生有一女即被告丙○○，因
      此原告提起本件確認之訴，尚未逾一年之除斥期間。爰提
      起本件否認子女訴訟，請求確認被告丙○○非被告甲○○
      自原告受胎所生之婚生女。
三、證據：提出戶籍謄本2 件、國立台灣大學醫學院附設醫院診
    斷證明書1紙暨血緣鑑定報告書1紙為證，並聲請訊問證人即
    被告甲○○之妹林靜華。
乙、被告方面：
一、聲明：同意原告之請求。
二、陳述：
（一）對於本件原告主張之事實無意見，被告丙○○確非被告甲
      ○○自原告受胎所生，而係被告甲○○為了幫第三人生小
      孩，乃擔任代理孕母，以試管嬰兒之方式受胎所生之女。
（二）對於國立台灣大學醫學院附設醫院診斷證明書暨血緣鑑定
      報告書無意見。
    理      由
一、按關於認諾及訴訟上自認或不爭執事實之效力，於第589 條
    否認子女之訴，不適用之，民事訴訟法第594 條定有明文。
    本件被告於言詞辯論期日同意原告之請求並就原告主張之事
    實為自認，揆諸首揭法條之說明，自不發生被告認諾或不爭
    執事實之效力。然法院以此自認或不爭執之情形，為其依自
    由心證判斷事實真偽之資料，於法要無違背，此自最高法院
    29年上字第56號判例意旨即可明瞭，合先敘明。
二、原告主張其與被告甲○○原係夫妻關係，嗣於95年3月3日離
    婚，而原告於94年6 月29日已分娩產下一女即被告丙○○之
    事實，業據其提出戶籍謄本2 件為證，並為被告所自認，堪
    信為真實。
三、原告主張其與被告甲○○因感情不睦，自88年8月5日起已分
    居，且分居後即未有夫妻性生活，被告甲○○並於兩造分居
    期間與他人生下被告丙○○之事實，亦據原告提出上開戶籍
    謄本為證，並經證人即被告甲○○之妹林靜華到庭證述屬實
    （參見本院95年6月23日言詞辯論筆錄），並為被告所不爭
    執，自堪認為真實。綜上，原告主張其與被告甲○○於被告
    甲○○受胎懷有被告丙○○之期間並未同居之事實，堪信為
    真實。
四、原告主張其與被告丙○○於本案審理中之95年6月7日前往國
    立台灣大學醫學院附設醫院進行親子ＤＮＡ血緣關係比對試
    驗，結果顯示可以排除原告與被告丙○○之血緣關係之事實
    ，業據原告提出國立台灣大學醫學院附設醫院診斷證明書1
    紙暨血緣鑑定報告書1紙為證。準此，經上開科學鑑定之結
    果，並參酌本院調查之結果，既已排除原告為被告丙○○之
    父親之親子血緣關係，自堪認原告主張被告丙○○非被告甲
    ○○自原告受胎所生，而係自第三人受胎所生等情，要屬真
    實，堪以採信。
五、按「從子女出生日回溯第一百八十一日起至第三百零二日止
    為受胎期間」；「妻之受胎，係在婚姻關係存續中者，推定
    其所生子女為婚生子女」、「前項推定，如夫妻之一方能證
    明妻非自夫受胎者，得提起否認之訴。但應於知悉子女出生
    之日起，一年內為之」，民法第1062條第一項及同法第1063
    條第一項、第二項分別定有明文。經查，本件被告甲○○於
    94年6 月29日產下被告丙○○之時，經回溯其受胎期間係在
    其與原告婚姻關係存續期間，依法雖應推定被告丙○○為原
    告與被告甲○○所生之婚生女，然如上所述，被告丙○○既
    非被告甲○○自原告受胎所生，原告於知悉被告丙○○出生
    之日起一年內提起本件訴訟，請求確認被告丙○○非被告甲
    ○○自原告受胎所生之婚生女，於法洵屬有據，應予准許。
六、據上論結，本件原告之訴為有理由，爰依民事訴訟法第78條
    、第85條第1項前段，判決如主文。
中    華    民    國    95    年    7     月    14    日
                  家事法庭    法  官  郭光興
以上正本證明與原本無異
如不服本判決，應於判決送達後20日內向本院提出上訴狀
中    華    民    國    95    年    7     月    17    日
                              書記官  翁子婷


司法院資訊處製作；財團法人民間司法改革基金會備份。
